【裁判字號】    97,消債更,6
【裁判日期】    980220
【裁判案由】    更生事件
【裁判全文】
臺灣彰化地方法院民事裁定             97年度消債更字第6號
聲  請  人  甲○○
代  理  人  乙○○
上列當事人聲請消費者債務清理事件，本院裁定如下：
    主    文
聲請駁回。
聲請費用新臺幣壹仟元由聲請人負擔。
    理    由
一、按「債務人與金融機構協商成立者，不得聲請更生或清算。
    但因不可歸責於己之事由，致履行顯有重大困難者，不在此
    限。本條例施行前，債務人依金融主管機關協調成立之中華
    民國銀行公會會員辦理消費金融案件無擔保債務協商機制與
    金融機構成立之協商，準用前項之規定。」、「聲請更生或
    清算不合程式或不備其他要件者，法院應以裁定駁回之，但
    其情形可以補正者，法院應定期間先命補正。」，消費者債
    務清理條例第151條第5項、第6項、第8條各定有明文。故無
    論債務人係依該條例所成立之協商或依前開銀行公會債務協
    商機制所成立之協商，非有不可歸責於己之事由，致履行顯
    有重大困難者，不得聲請更生或清算，債務人應受已成立協
    商之拘束，不得任意毀諾成立之協商，債務人於債務清償方
    案協商成立後，僅得於其後發生情事變更，致該協商成立之
    方案履行有重大困難，且係因不可歸責於己之事由所生者為
    限，始能依上開法條但書之規定聲請更生或清算，用以避免
    債務人任意毀棄已成立之協商，濫用更生或清算之裁判上債
    務清理程序，合先敘明。
二、本件聲請人聲請意旨略以：聲請人有不能清償債務之虞之情
    事，前曾以書面向最大債權金融機構依「中華民國銀行公會
    會員辦理消費金融案件無擔保債務協商機制」，請求共同協
    商債務清償方案，並於民國（下同）95年7 月13日協商成立
    ，約定自95年8 月份起，分80期，每月應繳金額新臺幣（下
    同）24,782元；聲請人每月薪資約5 萬元，惟因婆婆中風病
    情加重，及母親罹癌需定期追蹤治療，而須增加醫療費支出
    ；聲請人2 名幼子正值求學階段，教育費用因此增加；土地
    銀行及臺中商業銀行未加入協商，聲請人須額外繳款，是聲
    請人每月須支出53,317元，以聲請人每月之薪資收入，實已
    無法繼續依協商條件履行；加上聲請人配偶本身工作不穩定
    ，且有負債，無法提供協助，不得已而於97年1 月毀諾，故
    聲請人有因不可歸責於己之事由致履行顯有重大困難之情事
    。 又債務人無擔保或無優先權之債務總額未逾12,000,000
    元，復未經法院裁定開始清算程序或宣告破產，爰聲請裁定
    准予更生等語。
三、經查：
（一）本件聲請人雖主張其每月須負擔配偶之生活費，然查聲請
      人之配偶本身為文橋文理補習班之負責人，每月營業收入
      達152,241 元，有小規模營業聲請人之簡單損益表附卷可
      稽，自無須聲請人予以扶養，且可與聲請人共同分擔子女
      扶養費及長輩之醫療費用。又聲請人陳報之生活支出中，
      其中2 名子女之補習費4,500 元部份，由聲請人所提出之
      收據可知，聲請人之子女實際上係在聲請人配偶所經營之
      補習班上課，衡情自無額外支付補習費之必要，聲請人此
      部分之生活費用支出應予剔除。
（二）聲請人雖主張臺中商業銀行、土地銀行之信用貸款並未納
      入協商，故需額外繳款，且每月須另外繳交車貸云云，惟
      臺中商業銀行部分之信用貸款，聲請人自95年5 月30日起
      即未繼續繳款，迄97年2 月12日才又繳交1,500 元，實際
      上並未因此增加聲請人之生活支出；而土地銀行及車貸部
      分聲請人之借款，均係於95年協商當時已經存在之借款，
      非屬不可預期而突然增加之支出，聲請人本得於協商時納
      入考量，自不可於協商後將此部分歸諸於無法履行協商之
      不可歸責事由。
（三）另聲請人固於提出聲請後，補述因其對於民間債權人所負
      之債務計達2,650,000 元，具有履行協商條件之困難云云
      ，惟依聲請人所呈之借據資料，前開所謂之民間債務，亦
      均係95年7 月聲請人達成協商前即以存在之事實，並非屬
      協商後不可預期之支出甚明；復對照本院97年7 月3 日電
      話紀錄，與聲請人於97年7 月8 日提出之陳報狀，尚有諸
      多不相符合之處：如(1)聲請人於電話紀錄中稱債權人李鍵
      芳係於93、94年間借款50萬元，惟其於陳報狀提出之借據
      借款日期為93年12月28日；(2)聲請人於電話紀錄中稱張英
      賢係於93年借款，惟其於陳報狀提出之借據借款日期為94
      年3 月15日；(3)聲請人於電話紀錄中提到之債權人黃樹木
      、江東瀛，於陳報狀中均未提及；(4)聲請人於陳報狀中提
      到之債權人伍忠慶，於電話紀錄中均未提及；(5)聲請人於
      電話紀錄中稱向賴拓志借款147 萬元，惟其於陳報狀所附
      之借據金額為140 萬元。是聲請人民間債權有上述陳報不
      一之情形，則實際上是否有上述債權存在，容有疑問。
（四）依聲請人提出之財產歸屬資料清單、土地登記謄本、建物
      登記謄本顯示，其名下尚有土地、房屋分別坐落彰化縣伸
      港鄉○○段1004-3地號、門牌號碼為彰化縣伸港鄉○○村
      ○○路590 號，課稅現值共計1,655,900 元，顯見聲請人
      並非無資力之人，且任職國中教師，收入穩定，亦無不能
      維持生活之情形，則與消債條例第3 條之「不能清償之虞
      」要件即有不符。
四、綜上所述，聲請人自95年7 月13日成立協商迄今，並無新發
    生之不可歸責事由導致支出突增之情形，以其收入應仍能與
    配偶共同分擔家庭生活支出，並繼續依協商內容而為履行，
    況其未能釋明因何不可歸責於己之事由導致履行協商內容顯
    有重大困難，是前揭聲請更生，顯與上開規定不符，不備聲
    請更生之要件，且無從補正，揆諸前開說明，自應駁回其更
    生之聲請，爰裁定如主文。
中    華    民    國    98   年     2    月     20     日
              民事第二庭    法  官  林秉暉
以上正本係照原本作成。
如不服本裁定，應於裁定送達後10日內，以書狀向本院提出抗告
，並繳納抗告費新臺幣1千元。
中    華    民    國    98    年    2     月    23     日
                            書記官  魏淑美


司法院資訊處製作；財團法人民間司法改革基金會備份。
